【裁判字號】    92,簡上,214
【裁判日期】    921218
【裁判案由】    返還土地
【裁判全文】
臺灣桃園地方法院民事判決  九十二年度簡上字第二一四號
    上  訴  人    甲○○
    訴訟代理人    丙○○律師
    複  代理人    李建賢律師
    被  上訴人    丁○○
    訴訟代理人    乙○○
右當事人間請求返還土地事件，上訴人對於中華民國九十二年七月二十二日本院中壢
簡易庭九十一年度壢簡字第一二二七號第一審判決提起上訴，本院於民國九十二年十
二月四日辯論終結，判決如左：
    主      文
上訴駁回。
第二審訴訟費用由上訴人負擔。
    事      實
甲、上訴人方面：
壹、聲明：
一、原判決廢棄。
二、駁回被上訴人在第一審簡易之訴。
貳、陳述：除與原判決記載相同者，茲引用之外，補稱：
    如附圖所示Ａ－Ｂ－Ｃ－Ｄ－Ｅ－Ｆ－Ｇ－Ｈ部份以Ｈ型鋼及Ｃ型鋼所組成之欄
    杆（下稱系爭欄杆）並非上訴人單獨一人所搭建，而是由行走於如附圖所示道路
    上訴人所有卓姓宗親全體所搭建，故被上訴人請求上訴人一人負拆除之責，並無
    理由。且內政部土地測量局於原審所測量如附圖所示之鑑定圖並不正確，為明瞭
    系爭欄杆是否占用被上訴人所有之系爭土地，應由地政機關及內政部土地測量局
    再赴現場測量系爭既成道路之實際坐落位置、依地籍圖所載原道路經界線之位置
    、被上訴人所有坐落桃園縣平鎮市鎮五七九之一、同段五七九之五七、同段
    五七九之五八地號土地臨路之地界線。
參、證據：援用第一審所提證據，並提出現場照片三張、陳情書影本、民事起訴狀影
    本各一份為證，另聲請地政機關及內政部土地測量局至現場測量系爭既成道路之
    實際坐落位置、依地籍圖所載原道路經界線之位置、被上訴人所有坐落桃園縣平
    鎮市鎮五七九之一、同段五七九之五七、同段五七九之五八地號土地臨路之
    地界線。
乙、被上訴人方面：
壹、聲明：如主文所示。
貳、陳述：除與原判決記載相同者，茲引用之外，補稱：
    系爭欄杆是上訴人一人指揮工人來搭建的，上訴人所稱系爭欄杆非伊所搭建並非
    事實，而且原審由內政部土地測量局擔任鑑定人是兩造同意選任的，上訴人應不
    得任意否認鑑定之結果。
參、證據：援用第一審所提證據，並提出桃園縣政府函、桃園縣平鎮市公所函各一紙
    （均為影本）為證。
    理      由
壹、本件被上訴人起訴主張：伊所有坐落桃園縣平鎮市鎮五七九之一地號（下稱
    系爭土地）土地東北側旁有一未經登錄所有權人之既成道路（下稱系爭道路），
    上訴人（即被告）為妨礙原告使用系爭道路，竟未經伊之同意，於民國九十一年
    間，在伊所有之系爭土地上搭建如附圖所示之系爭欄杆，故爰依民法第七百六十
    七條之規定，請求上訴人將如附圖所示Ａ－Ｂ－Ｃ－Ｄ－Ｅ－Ｆ－Ｇ－Ｈ部份之
    系爭欄杆拆除等語。上訴人則以：系爭道路雖未登錄所有權人，但該路自伊卓家
    祖先行走至今已約一百年，應為伊卓家所有，被上訴人無使用之權，被上訴人現
    於系爭道路旁之系爭土地上施工，未為安全措施即將系爭道路旁挖五、六尺深之
    洞，伊為防止被上訴人使用系爭道路及該路之地基流失，始於系爭土地上搭建系
    爭欄杆，再者，系爭欄杆亦非伊一人獨自搭建，是伊卓家宗親全體所搭建，被上
    訴人訴請伊一人拆除系爭欄杆並無理由，而原審由內政部土地測量局所為測量、
    繪製之鑑定圖亦有錯誤，應由地政機關及內政部土地測量局至現場另為測量等語
    ，資為抗辯。
貳、被上訴人主張系爭土地為伊所有，業據其提出土地登記謄本一紙為證，且為上訴
    人所不爭執，堪信為真實，惟上訴人以前開情詞置辯，經查：
一、按自認之撤銷，除別有規定外，如自認人能證明與事實不符或經他造同意者，始
    得為之，民事訴訟法第二百七十九條第三項定有明文。本件上訴人於原審九十二
    年四月二十九日、九十二年七月八日言詞辯論程序中，分別陳稱：「我為了怕道
    路坍掉，所以我才建圍欄」等語（見原審卷第六十九頁），「我怕地基流失，所
    以路旁路溝處圍圍欄」等語（見原審卷第八十八頁），足見上訴人已就被上訴人
    所主張系爭欄杆係上訴人所搭建之事實自認，而當事人於訴訟上所為之自認，於
    辯論主義之範圍內有拘束法院之效力，法院自應認當事人自認之事實為真實，以
    之為裁判之基礎，故系爭欄杆為上訴人所搭建一事應認為真實。上訴人雖於本審
    抗辯稱：系爭欄杆非伊一人所搭建，而是通行系爭道路之伊卓家宗親全體所搭建
    云云，並提出陳情函及被上訴人於另案之起訴狀（均為影本）各一份為證，觀諸
    上訴人所提出之陳情函內容，並無提及系爭欄杆非上訴人一人所建或究竟係何人
    搭建該欄杆等事，故上開陳情函本院並無審酌之必要；另上訴人所提出被上訴人
    於另案之起訴狀，雖有記載上訴人及訴外人卓欽鳳共同搭建系爭欄杆等語，然被
    上訴人於另案之主張是否屬實，尚須經兩造於該案件提出攻擊防禦方法始得認定
    ，且亦難認對於本件事實之認定有何拘束力，本件上訴人既於原審自認系爭欄杆
    是伊所搭建，其又無從證明上開自認確與事實不符或經他造同意，其所為之自認
    應不得撤銷，故系爭欄杆係上訴人所搭建一事，應堪信為真實。
二、上訴人另抗辯稱：原審內政部土地測量局之測量錯誤云云，然查，系爭欄杆及系
    爭道路坐落之位置由內政部土地測量局擔任鑑定機關，為兩造於原審九十二年一
    月十四日言詞辯論時所同意（見原審卷第二十一頁），則依民事訴訟法第三百二
    十六條第二項中段「其應當事人合意指定鑑定人者，應從其合意選任之。」規定
    之立法意旨：「如當事人合意指定鑑定人者，本諸證據契約得予承認之法理，法
    院自應從其合意而選任之。」所示，即應認兩造依證據契約之合意，均應受證據
    契約及鑑定結果之拘束而不得恣意主張鑑定結果錯誤，並為與鑑定結果不符之主
    張。上訴人雖稱：因原審內政部土地測量局所繪製之鑑定圖中，系爭欄杆應係緊
    鄰系爭道路，而該鑑定圖則繪製成系爭欄杆與系爭道路尚有一段距離，且該距離
    如以一千二百分之一之比例尺來看，系爭欄杆將與系爭土地相距二、三公尺，故
    該鑑定圖並不正確云云，然本院核閱原審之勘驗筆錄，兩造均同意系爭道路之位
    置係按照柏油路之位置來測量、繪製，而系爭欄杆之位置則以Ｃ型鋼之位置來測
    量、繪製（見原審院第五十四頁），另本院詳閱被上訴人於原審提出之現場照片
    （見原審卷第三十頁）及上訴人於本院提出之現場照片，可知系爭欄杆與柏油路
    並非緊鄰，而是尚有一段距離，故內政部土地測量局所測量、繪製如附圖所示之
    鑑定圖，其中系爭欄杆係如附圖所示Ａ－Ｂ－Ｃ－Ｄ－Ｅ－Ｆ－Ｇ－Ｈ連接虛線
    部份，而系爭道路之邊界則為Ｉ－Ｊ－Ｋ－Ｌ－Ｍ－Ｎ－Ｏ－Ｐ連接虛線部分，
    兩線並未相交，應無何錯誤。至於上訴人所稱：該鑑定圖所繪系爭欄杆與系爭道
    路之距離，如以一千二百分之一之比例尺來看，該距離在現場似乎會變成二、三
    公尺寬，故該鑑定圖不正確云云，亦應係對該鑑定圖下方之放大略圖有所誤認，
    本院核閱該鑑定圖上方之原圖，應無上訴人所稱之上開情形，故上訴人所稱內政
    部土地測量局於原審繪測之鑑定圖不正確云云，揆諸前開說明，並無理由。上訴
    人聲請再由地政機關及內政部土地測量局至現場測量，並無必要。從而，觀諸如
    附圖所示之鑑定圖，系爭欄杆確實占有被上訴人之系爭土地。
三、上訴人另抗辯稱：被上訴人現於系爭土地南側興建住宅，施工時未為安全措施即
    將系爭道路旁挖五、六尺深之洞，伊為防止被上訴人使用系爭道路及該路之地基
    流失，始於系爭土地上搭建系爭欄杆云云，被上訴人則否認有破壞系爭道路地基
    之情事，被上訴人之上開工程，業據桃園縣政府工務局許可核發建造執照，有被
    上訴人提出之（九二）桃縣工建執照字第會平０四八六號建築執照影本一份附於
    原審卷宗可稽，另觀諸被上訴人於原審提出之施工照片，可知其開挖部分有以模
    板、木條或繩索圍起，非如上訴人所稱未設置安全措施，是以，系爭土地上之工
    程應無造成系爭道路地基流失之情事，況上訴人未就其所主張系爭道路確有地基
    流失，及搭建系爭欄杆與防止地基流失間有何因果關係等事舉證以實其說，難認
    其此部分之抗辯為可採。
參、按所有權人對於妨害其所有權者，得請求除去之，民法第七百六十七條中段定有
    明文。本件上訴人未經被上訴人之同意，於九十一年間，在被上訴人所有之系爭
    土地上搭建系爭欄杆，已如前述，故被上訴人本於前揭條文規定，請求上訴人拆
    除系爭欄杆，即屬有據，應予准許。是則，原審判命上訴人拆除系爭欄杆，並依
    聲請宣告供擔保後，得為假執行，於法並無不合。上訴意旨指摘原判決不當，求
    予廢棄改判，為無理由，應予駁回其上訴。
肆、本件事證已臻明確，兩造其餘攻擊防禦方法，核與判決結果不生影響，爰不一一
    論述，併此敘明。
伍、據上論結，本件上訴為無理由，依民事訴訟法第四百三十六條之一第三項、第四
    百四十九條第一項、第七十八條，判決如主文。
中      華      民      國    九十二    年     十二     月     十八     日
                              臺灣桃園地方法院民事第二庭
~B審判長法官  邱瑞祥
~B      法官  劉佩宜
~B      法官  張明儀
右正本係照原本作成
本判決不得上訴。
中      華      民      國    九十二    年     十二     月     十九     日
~B法院書記官  黃文琪


司法院資訊處製作；財團法人民間司法改革基金會備份。
